【裁判字號】    97,抗,320
【裁判日期】    971013
【裁判案由】    解散公司
【裁判全文】
臺灣臺北地方法院民事裁定               97年度抗字第320號
抗  告  人  富揚投資股份有限公司
法定代理人  乙○○
代  理  人  賴芳玉律師
            陳玫杏律師
相  對  人  甲○○
上列當事人間裁定解散事件，抗告人對於本院中華民國97年2 月
29日所為97年度司字第102 號裁定提起抗告，本院裁定如下：
    主  文
抗告駁回。
抗告程序費用由抗告人負擔。
    理  由
一、本件抗告意旨略以：伊雖申請停業，但尚不得以伊申請停業
    而遽認經營有顯著困難，且伊並無「公司之經營顯著困難或
    重大損害」等情事存在，另原審為裁定前未依法詢問利害關
    係人，亦未徵詢目的事業中央主管機關之意見，原准許解散
    之裁定有重大違法不當，為此提起本件抗告等語。
二、按公司之經營，有顯著困難或重大損害時，法院得據股東之
    聲請，於徵詢主管機關及目的事業中央主管機關意見，並通
    知公司提出答辯後，裁定解散。前項聲請，在股份有限公司
    ，應有繼續六個月以上持有已發行股份總數百分之十以上股
    份之股東提出之。公司法第11條定有明文，經查：
(一)、抗告人雖稱原審為裁定前，未依法詢問目的事業中央主管機
    關之意見云云，惟原審於97年2 月4 日即分別發函經濟部商
    業司及臺北市政府，請求於15日內陳述意見，經濟部於97年
    2 月18日以經商字第09702017560 號函覆本院稱：關於徵詢
    抗告人有無公司法第11條所定之情事一案，因抗告人公司實
    收資本額未達5 億元，移請臺北市商業處主政等語，而臺北
    市商業處業於97年2 月26日以北市商二字第09700497500 號
    函覆本院就抗告人聲請裁定解散之意見，此分別有前揭字號
    經濟部函及臺北市商業處函附卷可參，是抗告人主張原審為
    裁定前未徵詢目的事業中央主管機關之意見，洵屬無據。
(二)、依前述臺北市商業處97年2 月26日函文內容，抗告人經財政
    部臺北市國稅局松山分局以95年7 月20日財北國稅松山營業
    字第0953005810號函核准自95年7 月20日起至96年7 月19日
    止暫停營業及96年12月1 日財北國稅松山營業字第09630090
    16號函核准自96年7 月19日起至97年7 月18日止暫停營業，
    再抗告人登記公司所在地即臺北市○○區○○街31號9 樓，
    經臺北市商業處派員實地查訪結果，發現該址大門深鎖，內
    部並無擺放辦公設備已無營業情形，且據該大樓管理人員稱
    該公司無運作辦公已多時等情，此有前揭臺北市商業處前揭
    函文、稽查紀錄表暨現場照片數幀在卷可參，足見抗告人顯
    已停止營業逾6 月以上，公司地址亦無營業情形。
(三)、又公司裁定解散事件，法院為裁定前，應訊問利害關係人。
    非訟事件法第172 條第2 項固有明文，惟考其立法理由，無
    非係為公司裁定解散事件，影響利害關係人之權益甚鉅，法
    院為裁定前，應先訊問利害關係人，聽取其意見後，再為妥
    適處理。本件聲請裁定抗告人解散者為抗告人董事長乙○○
    之夫，依其聲請時提出由顏伯宗、顏謝請於97年2 月5 日分
    別寄發給聲請人及抗告人之內湖碧湖郵局存證信函內容略稱
    ：顏伯宗非為抗告人之監察人，顏謝請亦非為抗告人之董事
    ，渠等均未收受抗告人公司股票，亦未繳過股款，且從未被
    選任為公司監察人及董事，再者，經顏伯宗查詢後，得知抗
    告人已有十多年未曾營業，也未曾通知顏伯宗、顏謝請開過
    任何董事會與股東會，抗告人公司自96年7 月19日即已申請
    停業，抗告人公司董事會也從未編過任何表冊交由顏伯宗查
    核，最後顏伯宗、顏謝請更分別向抗告人表達辭任監察人及
    董事之意思表示等情。此有前開內湖碧湖郵局第00477 號存
    證信函影本一份在卷可按，依抗告人公司登記事項卡所載，
    顏伯宗、顏謝請分別為抗告人公司監察人及董事，另據聲請
    人97年2 月18日聲請狀所載，渠等亦分別為抗告人董事長乙
    ○○之弟及母，對公司營業狀況原應極為了解，顏伯宗、顏
    謝請既已分別對聲請人及抗告人寄發表達辭任之存證信函，
    可見雙方互信基礎業已喪失殆盡，自難期待抗告人公司有何
    繼續經營之可能，又原審曾合法通知抗告人公司於限期內表
    示意見，卻未獲置理，且迄今均無提出具體之復業計畫。本
    院斟酌上開主管機關及利害關係人存證信函之意見，認為抗
    告人已停業多時，復迄無具體之復業計畫，則抗告人公司之
    經營顯已有重大困難，原裁定認抗告人公司之經營已有顯著
    困難而裁定抗告人公司解散，並無不當。抗告意旨求予廢棄
    原裁定，為無理由，應予駁回。爰裁定主文。
中    華    民    國    97    年    10    月    13    日
               民事第四庭   審判長法  官  周祖民
                                  法  官  匡  偉
                                  法  官  鄧德倩
以上正本係照原本作成。
如對本裁定再為抗告，須於裁定送達後10日內向本院提出再抗告
狀，同時表明再抗告理由，再抗告理由須以適用法規顯有錯誤且
所涉及之法律見解具有原則上之重要性為限，並繳納再抗告費新
臺幣1,000元，經本院許可後提起第三審抗告。
中    華    民    國    97    年    10    月    13    日
                                  書記官  林孔華


司法院資訊處製作；財團法人民間司法改革基金會備份。
